臺灣高等法院刑事附帶民事訴訟判決
108年度交附民上字第7號
上  訴  人
即  原  告  張國治
            張國儀

被 上 訴人
即 被   告  陳妍甄


上列當事人間因被上訴人過失傷害附帶民事訴訟請求損害賠償案
件，上訴人等不服臺灣士林地方法院中華民國108年8月27日第一
審附帶民訴判決（108年度交附民字第82號），提起上訴，本院
判決如下：
    主  文
上訴駁回。
    事  實
一、上訴人方面：
（一）聲明：1.原判決廢棄。2.被上訴人應給付上訴人張國治新
      台幣（下同）110萬3,633元，及自本訴狀送達之日起至清
      償日止依週年利率5％計算之利息。3.被上訴人應給付上訴
      人張國儀新台幣（下同）110萬元整，及自本訴狀送達之
      日起至清償日止依週年利率5％計算之利息。4.上訴人等願
      供擔保，請准宣告得為假執行。
（二）事實上陳述（略以）：上訴人張國治及張國儀為被害人子
      女，今既因被上訴人陳妍甄之侵權行為導致被害人柯麗雲
      死亡，則上訴人等2人自得向被上訴人請求慰撫金。縱被
      害人死亡結果非肇因於被上訴人駕車撞傷之緣故，仍應認
      被上訴人陳妍甄所為之過失傷害行為屬於對上訴人張國治
      、張國儀二人基於子女關係之身分法益重大侵害。蓋本件
      經法務部法醫研究所鑑定報告書認定死亡原因是「意外」
      而非「疾病」，並表示在無其他壓力之情況下，突發心律
      不整的機率甚低，但本案發生車禍及傷口疼痛算是不小壓
      力，可能促發潛在心肌病產生心律不整，故不能排除本件
      車禍所造成之傷害與被害人柯麗雲死亡結果之原因關係。
      從而造成上訴人與被害人間父母子女關係因被害人死亡而
      受到重大破壞，甚至可謂實質上已導致父母子女關係不再
      存續，應認符合「侵害他人基於父、母、子、女或配偶關
      係之身分法益而情節重大」之構成要件，是被上訴人應給
      付上訴人張國治、張國儀2人共計2,203,633元損害賠償，
      即屬有據等語。
二、被上訴人未提出書狀，亦未作何陳述。 
    理  由
一、按因犯罪而受損害之人，於刑事訴訟程序得附帶提起民事訴
    訟，對於被告及依民法負賠償責任之人，請求回復其損害。
    刑事訴訟法第487條第1項定有明文。該條所稱之因犯罪而受
    損害之人，應以法院所查明審認結果為斷，並非以原告主張
    其係因被告犯罪而受損害之人，即可認係因犯罪而受損害之
    人。換言之，須限於因刑事有罪判決所認定之犯罪事實而受
    有損害之人，若非屬刑事有罪判決所認定之犯罪事實而受有
    損害之人，自不能於該刑事訴訟程序附帶提起民事訴訟，否
    則所提起之附帶民事訴訟，即屬不合法。違背上述提起附帶
    民事訴訟要件此項必須具備之法律程式者，法院即應以起訴
    程式不合法為由，駁回原告之訴。
二、查本件被上訴人即被告陳妍甄過失傷害刑事案件，被害人為
    柯麗雲（已歿），而被害人之子女張國治、張國儀均非因被
    告陳妍甄被訴之犯罪而受損害之人，於本件刑事訴訟程序中
    亦未認定張國治、張國儀等人係因被上訴人之過失傷害行為
    而受有損害。原審同此認定，因而認上訴人張國治、張國儀
    2人於本件刑事訴訟程序附帶提起民事訴訟，非有正當權源
    ，尚非適法，而駁回原告張國治、張國儀2人之起訴，假執
    行之聲請亦失所附麗，併予駁回。本院經核原判決認事用法
    ，均無不合。上訴人提起上訴請求廢棄原判決，為無理由，
    應予駁回。
三、至原告另依刑事訴訟法第503條第1項但書規定，即刑事訴訟
    雖諭知無罪、免訴或不受理之判決者，聲請將附帶民事訴訟
    移送管轄法院之民事庭等語。惟按該條但書所載經原告聲請
    時，應將附帶民事訴訟移送管轄法院之民事庭，必須諭知無
    罪、免訴或不受理判決之法院，始能適用，若諭知無罪、免
    訴或不受理判決之法院，因未據原告聲請，已以判決駁回原
    告之訴，經原告合法上訴，則上訴審法院即應審核其上訴是
    否有理而為裁判，如審理結果，認上訴為有理由，固應依法
    改判，如認上訴為無理由，亦即應為駁回上訴之判決，無再
    適用上述條項但書之餘地（最高法院29年附字第356號判決
    意旨參見），最高法院29年附字第356號判決因而更認為：
    原審既認其刑事訴訟之上訴為無理由，判決駁回，則其附帶
    民事訴訟之上訴，自也應在駁回之列，而糾正下級審據當事
    人之聲請，將附帶民事訴訟移送法院民事庭之違法裁定。亦
    即上訴有無理由，甚且程序合法與否，仍應先於是否經聲請
    移送民事庭之審查，蓋此處依聲請移送民事庭，依上述同條
    第3項規定，仍應繳納訴訟費用，為免上訴人即原告繳納無
    益之訴訟費用，也為保障被上訴人即被告之審級利益，當屬
    有據。本件之聲請尚無理由，爰不移送本院民事庭，而應逕
    予駁回上訴。
四、依刑事訴訟法第490條前段、第368條，判決如主文。
中　　華　　民　　國　 109　　年　　2 　　月　　27　　日
                  刑事第二庭    審判長法　官  周盈文
                                      法　官  郭豫珍
                                      法　官  錢建榮
以上正本證明與原本無異。
不得上訴。
                                      書記官  許俊鴻
中　　華　　民　　國　　109 　年　　2 　　月　　27　　日